臺灣彰化地方法院民事裁定
                                    110年度監宣字第124號
聲  請  人  詹美瑛  

代  理  人  翁晨貿律師
相  對  人  吳昕榕  

上列聲請人聲請監護宣告事件，本院裁定如下：
    主    文
宣告吳昕榕（女，民國00年00月0日生，身分證統一編號：Z0000
00000號）為受輔助宣告之人。
選定詹美瑛（女，民國00年0月0日生、身分證統一編號：Z00000
0000號）為受輔助宣告之人之輔助人。
聲請程序費用由為受輔助宣告之人負擔。 
    理    由
一、聲請意旨略以：聲請人係相對人之母，相對人因中度身心障
    礙之病症，屢遭人利用及詐騙，其遭詐騙集團利用之情事，
    經臺灣彰化地方檢察署檢察官偵查後，認相對人係因智能障
    礙而遭利用，並非詐騙集團之共犯或幫助犯而獲不起訴處分
    ，相對人確實因精神障礙致不能辨識其意思表示之效果，已
    達受監護宣告之程度，有戶籍謄本、身心障礙證明影本、臺
    灣彰化地方檢察署109年度偵字第7314號檢察官不起訴處分
    書影本等件為證。爰聲請准予裁定相對人為受監護宣告之人
    ，並請求選定聲請人為相對人之監護人，同時指定彰化縣政
    府職務指派之社工為會同開具財產清冊之人等語。
二、按對於因精神障礙或其他心智缺陷，致不能為意思表示或受
    意思表示，或不能辨識其意思表示之效果者，法院得因本人
    、配偶、4親等內之親屬、最近1年有同居事實之其他親屬、
    檢察官、主管機關或社會福利機構之聲請，為監護之宣告；
    法院對於監護之聲請，認為未達第1項之程度者，得依第15
    條之1第1項規定，為輔助之宣告，民法第14條第1項、第3項
    分別規範明確。家事事件法第174條第1項亦明定：「法院對
    於監護宣告之聲請，認為未達應受監護宣告之程度，而有輔
    助宣告之原因者，得依聲請或依職權以裁定為輔助之宣告。
    」。另民法第1113條之1第1項明定：受輔助宣告之人，應置
    輔助人。而依民法第1113條之1第2項準用第1111條至第1111
    條之1規定，法院為輔助之宣告時，應依職權就配偶、4親等
    內之親屬、最近1年有同居事實之其他親屬、主管機關、社
    會福利機構或其他適當之人選定1人或數人為輔助人；法院
    為前項選定及指定前，得命主管機關或社會福利機構進行訪
    視，提出調查報告及建議；輔助之聲請人或利害關係人亦得
    提出相關資料或證據，供法院斟酌；法院選定輔助人時，應
    依受輔助宣告之人之最佳利益，優先考量受輔助宣告之人之
    意見，審酌一切情狀，並注意下列事項：㈠受輔助宣告之人
    之身心狀態與生活及財產狀況。㈡受輔助宣告之人與其配偶
    、子女或其他共同生活之人間之情感狀況。㈢輔助人之職業
    、經歷、意見及其與受輔助宣告之人之利害關係。㈣法人為
    輔助人時，其事業之種類與內容，法人及其代表人與受輔助
    宣告之人之利害關係。
三、經查，聲請人主張之上開事實，業據其提出戶籍謄本、身心
    障礙證明影本、臺灣彰化地方檢察署109年度偵字第7314號
    檢察官不起訴處分書影本等件為據，且經本院調閱上開卷宗
    核閱無訛，又經本院在鑑定人衛生福利部彰化醫院醫師梁孫
    源前審驗相對人之精神狀況，相對人對於本院訊問其姓名、
    出生年月日、身分證字號、其子女之姓名、生日、年齡及就
    學狀況、其是否曾因刑事案件於地檢署開庭、是否有存摺、
    遭詐騙集團詐騙之過程，均能正確回答與描述，有本院訊問
    筆錄在卷可按。再經本院囑託衛生福利部彰化醫院鑑定結果
    ，認為：「㈠醫學上的診斷：中度智能障礙。㈡日常生活狀況
    ：1.日常生活活動：三餐在他人準備好後可自行進食，如廁
    可自理，盥洗品質不佳，需案母協助。2.交通之能力：可自
    行外出。3.經濟活動能力：可跟案母要錢自行外出購物，但
    算術能力差。個案自行到金融機構辦理相關金融業務有困難
    。4.社會性：一般問題可簡單回答，但內容無法深入，抽象
    問題或開放式問題的回答有困難。㈢身體狀態：體重過重。㈣
    精神狀態：1.意識/溝通性：意識清醒，一般對答可簡單回
    答，但無法深入。2.記憶力：輕度障礙，過去事件細節無法
    清楚描述，回憶事件日期有困難。3.定向力：對時間的定向
    力有輕度障礙。4.計算能力：中度障礙，100-7無法計算。5
    .理解‧判斷力：只能理解簡單的事物，抽象思考力較差，分
    析、判斷及理解能力皆有中度障礙。6.認知功能檢查：迷你
    心智量表(MMSE)得分21分，臨床失智量表(CDI)1分，有輕度
    認知功能障礙。7.情緒：略為焦慮。8.知覺：無幻覺。9.思
    考：無妄想，內容貧乏，無法清楚說明事件的來龍去脈。10
    .行為：鑑定過程中未出現脫序或怪異行為。11.言語：可簡
    單對答。㈤有關判斷能力判定之意見：對於管理處分自己財
    產有經常給予協助之必要。個案自幼就有學習困難，領有中
    度智能障礙身心障礙手冊。個案迷你心智量表(MMSE)得分21
    分，臨床失智量表(CDR)1分，有輕度認知功能障礙。個案對
    於簡單日常對答可回應，單純日常所需可以表達，但對於需
    多步驟思考判斷的任務則無法勝任，抽象思考及分析判斷能
    力較一般人明顯不足，但尚未達到完全喪失程度，日常生活
    簡易的自理層面尚無顯著困難，但重大金融決定則需他人給
    予經常性的協助。㈥回復可能性說明：回復的可能性低，因
    個案的智能障礙自幼如此，屬於持續存在的現象，回復的可
    能性低。㈦鑑定判定及說明：1.基於受鑑定人有中度智能障
    礙，其認知功能、理解能力、判斷能力、抽象思考能力皆有
    中度障礙，評估個案對複雜決策的分析判斷能力顯有不足，
    以致個案對於管理處分自己財產有給予經常協助之必要，且
    回復之可能性低。2.個案為意思表示、受意思表示及辨識其
    意思表示效果之能力顯有不足，但尚未達到喪失之程度，可
    為輔助宣告。」等語，有該院成年監護鑑定書1份在卷可稽
    ，堪認相對人因精神障礙或其他心智缺陷，致其受意思表示
    ，或辨識其意思表示效果之能力，顯有不足。故聲請人聲請
    監護宣告，尚屬有間，但相對人仍有受輔助之必要，爰依所
    請為輔助之宣告。
四、本件相對人既經輔助宣告，揆諸前揭規定，自應為其選定輔
    助人。查聲請人為相對人之母，與相對人同住，並協助處理
    相對人日常生活事務，其亦表明若認相對人僅有受輔助之必
    要，而未達到受監護宣告之程度，其有意願擔任相對人之輔
    助人，有本院公務電話紀錄在卷可稽。本院認聲請人為相對
    人之母，與相對人關係非常密切，故認由聲請人擔任輔助人
    ，應符合相對人之最佳利益，爰裁定如主文第2項所示。
五、爰依家事事件法第177條第2項、第164條第2項，裁定如主文
    。
中　　華　　民　　國　 110　　年　　9 　　月　  23　　日
                  家事法庭      法  官  黃倩玲
以上正本係照原本作成。
如對本裁定抗告，須於裁定送達後10日內向本院提出抗告狀。
中　　華　　民　　國　 110　　年　　9 　　月　  23　　日
                                書記官  呂怡萱